【裁判字號】    88,易,4144
【裁判日期】    890128
【裁判案由】    詐欺
【裁判全文】
臺灣高雄地方法院刑事判決                        八十八年度易字第四一四四號
    公  訴  人  臺灣高雄地方法院檢察署檢察官
    被      告  乙○○
右列被告因詐欺案件，經檢察官提起公訴（八十八年度偵字第七０三號），本院判決
如左：
    主  文
乙○○無罪。
    理  由
一、公訴意旨略以：被告乙○○意圖為自己不法之所有，於民國八十二年五、六月間
    某日，在高雄市○○○路向甲○○佯稱：渠因承包工程需進口材料及雇工，而向
    甲○○借款新臺幣（下同）四十三萬元，甲○○不疑有他，乃如數借予被告。詎
    料，被告於借得前揭款項後，即舉家遷移，不知所蹤，甲○○於求償無門後始知
    受騙，因認被告涉有刑法第三百三十九條第一項之詐欺罪嫌。
二、按犯罪事實應依證據認定之，無證據不得推定其犯罪事實，刑事訴訟法第一百五
    十四條定有明文。又刑法第三百三十九條第一項詐欺罪之成立，以意圖為自己不
    法之所有，以詐術使人將本人或第三人之物交付為要件，所謂以詐術使人交付，
  必須被詐欺人因其詐術而陷於錯誤，若其所用方法，不能認為詐術，亦不致使人
    陷於錯誤，即不構成該罪，最高法院四十六年台上字第二六０號著有判例可資參
    照。訊據被告乙○○固坦承於八十二年五、六月間，向告訴人甲○○借款四十三
    萬元，及未按期清償之事實，核與告訴人指述情節相符，並有本票影本一紙附卷
    可稽；惟堅詞否認有何詐欺之犯行，辯稱：伊與甲○○之前就已認識，因投資之
    中亞航空股份有限公司需增資，才透過友人黃清達向甲○○借款，之後因航空公
    司一直虧損，伊才無法清償甲○○，並不是故意要詐欺甲○○等語。
三、經查：
  (一)被告係透過友人黃清達向告訴人借款一情，為被告與告訴人所不爭，且告訴人自
    承：被告是透過黃清達向伊借款，黃清達向伊表示被告亟需用錢周轉，幾天後即
    可清償，因伊相信黃清達才借給被告等語（見本院八十九年一月十八日審判筆錄
    ），足見被告於向告訴人借款之際即已表示欲將款項用於周轉，且告訴人借款予
    被告之原因，乃係相信友人黃清達之信用，而非被告有何施用詐術行為所致。
  (二)再觀諸被告於八十二年五、六月間之支票往來情形，被告雖自八十一年十二月三
    十日起即有支票退補之紀錄，惟被告均可在規定之期間予以補足，至八十三年四
    月一日起始有退票之情形，而於八十三年四月二十二日經公告拒絕往來，且被告
    自八十一年十二月三十日起至八十三年三月三十一日止退補之金額甚為龐大，有
    高雄市票據交換所八十八年十一月二十九日高市票交業乙字第三三０二號函附之
    退票清單可參，是以被告於八十三年三月前，尚有能力補足歷次支票存款不足之
    情形以觀，堪認被告於八十二年五、六月向告訴人借款時，並非已陷於無清償能
    力。
  (三)又被告八十一年二月十日起即擔任中亞航空股份有限公司之董事，至八十三年八
    月二十五日止，亦有中亞航空股份有限公司變更登記事項卡九紙可憑，縱股份有
    限公司之股東就公司之債務僅於其出資範圍內負有限責任，而無增資之義務，然
    於公司長期虧損之情形下，各股東相信公司之遠景而願予增資，亦屬可能；且中
    亞航空股份有限公司確已於八十三年八月二十六日出賣予瑞聯航空股份有限公司
    ，亦有中亞航空股份有限公司、瑞聯航空股份有限公司變更登記事項卡二十九紙
    可參，是被告所辯係因所投資之中亞航空股份有限公司持續虧損始無力清償之詞
    ，應堪採信。
  (四)綜上所述，被告係透過友人黃清達向告訴人借款，而告訴人亦自承借款予被告之
    原因乃信任友人黃清達之故，足見被告並無何等施用詐術，致告訴人陷於錯誤之
    行為；且自被告於八十二、三年間之支票往來紀錄觀察，亦堪認定被告並非於借
    款時即已陷於無清償能力。被告所辯，應堪採信。此外本院復查無其他積極證據
    足證被告有何公訴人所指之犯行，不能證明被告犯罪，依法應為無罪之諭知。
據上論斷，應依刑事訴訟法第三百零一條第一項，判決如主文。
中      華      民      國    八十九    年      一      月    二十八    日
                                  臺灣高雄地方法院刑事第七庭
                                      法  官  曾淑娟
右正本證明與原本無異。
如不服本判決，應於判決送達後十日內，向本院提出上訴狀。
                                      書記官  賴成育
中    華    民    國    八十九    年       一      月       二十八     日


司法院資訊處製作；財團法人民間司法改革基金會備份。
